【裁判字號】    98,交抗,134
【裁判日期】    980723
【裁判案由】    聲明異議
【裁判全文】
臺灣高等法院臺南分院交通事件裁定     98年度交抗字第134號
抗  告  人
即受處分人    甲○○
上列抗告人因違反道路交通管理處罰條例案件，不服臺灣雲林地
方法院中華民國98年6月2日所為裁定（98年度交聲字第21號）提
起抗告，本院裁定如下：
    主  文
抗告駁回。
    理  由
一、抗告意旨略以:
  (一)原審法院並未就車輛於停止和行駛狀態下，是否均可自車外
    一目了然車內狀況乙節進行勘驗，而此部分攸關受處分人即
    抗告人（下稱受處分人）違規事實有無之認定，認原審法院
    有應調查而未調查之違法。
  (二)原裁定僅憑三位員警之證詞，而以經驗論理法則推測認定受
    處分人有本件違規事實，核與常態不符，實有使人入罪之嫌
    。
  (三)綜上所述，請求撤銷原裁定，更為合理之裁定云云。
二、原處分意旨略以：受處分人甲○○於民國97年11月13日下午
    4時12分許，駕駛車牌號碼S6-2022號自用小客車，行經雲林
    縣斗六市○○路與大學路口，經雲林縣警察局交通警察隊執
    勤警員攔停稽查，以異議人駕駛上開自小客車行駛於道路上
    ，有未繫安全帶之情事，當場掣單舉發（舉發單案號：雲林
    縣警察局97年11月13日雲警交字第KAI070793號舉發違反道
    路交通管理事件通知單，下稱本案舉發單），原處分機關復
    以違規事實明確，依道路交通管理處罰條例第31條第1項之
    規定，裁處罰鍰新臺幣（下同）1,500元。
三、原裁定意旨略以：
  (一)受處分人甲○○固坦認於前揭時、地駕駛上開自小客車，惟
    否認有何未繫安全帶情事云云，然依證人乙○○、丙○○及
    丁○○等3人（即本件舉發違規當時之執勤員警，均為雲林
    縣警察局交通隊隊員）於原審訊問時，關於如何發現受處分
    人甲○○未繫安全帶、如何確認、現場舉發之相對位置所為
    證述均為一致（參臺灣雲林地方法院98年度交聲字第21號卷
    宗【下稱原審卷】，第16-18、24-26、26-27頁），復有本
    案舉發單及雲林縣警察局97年12月11日雲警交字第09713022
    69號函文各1紙在卷可佐（參原審卷第4、7頁）。衡諸市售
    之自小客車前排兩側應為三點式之安全帶，三點式安全帶之
    肩帶設計於正常使用狀況下，其肩部織帶係由駕駛之左上肩
    膀斜跨軀體至右下側腰部固定，則證人3人證述自後方發現
    受處分人之安全帶未由對角線斜下等情，應與常情相符。又
    證人3人復自受處分人車輛左側再行確認，而當天天候晴朗
    ，證人3人所乘坐之巡邏車與受處分人駕駛之本案自小客車
    距離相當近，證人3人當無誤認之可能。再者，舉發員警3人
    為依法執行勤務之警員，與受處分人毫無怨懟，衡情當無自
    陷偽證罪而構詞誣賴異議人之理，復查無積極證據足以證明
    證人上開證述係屬虛偽，且交通警察掣單舉發違反道路交通
    管理處罰條例所列之違規事實，係公務員基於職務上之權力
    ，依法就特定之具體事件所為之具公法上效果之單方面行政
    行為，基於公務員為公法上行為具有公信力之原則，該行政
    行為當可被推定為真正，其據以依法處分之事實認定亦為正
    確無誤。勾稽以上，足認證人乙○○等3人之證詞，互核一
    致，應可採信。
  (二)受處分人雖質疑本案舉發程序有瑕疵，然而：
    1.當日員警隨即掣單舉發，本案舉發單上亦詳載受處分人違
      規事實、違反法條，並當場交與受處分人簽名確認等情，
      有本案舉發單在卷可稽（參原審卷第4頁），受處分人辯
      稱當時員警舉發程序有瑕疵云云，委無可採。
    2.本案員警並未舉發闖紅燈乙情，亦為丙○○於原審審理時
      證稱明確（參原審卷第26頁），受處分人指稱員警硬坳闖
      紅燈云云，亦於事實相悖，難以採信。
    3.受處分人另稱若未繫安全帶，電腦設備就會出現警示云云
      ，惟自小客車之行車電腦若具有安全帶未繫之警示功能，
      於駕駛人未繫安全帶時，固會警示，但不會禁止駕車或無
      法啟動等情，為週知之事實，受處分人執此以辯，尚有誤
      會。
    4.受處分人復辯以其所駕駛之自小客車玻璃非透明，自後方
      無法看見有無繫安全帶云云。但本案舉發員警於當日既為
      執行交通稽查勤務，當會謹慎注意違規事由，況且本案舉
      發過程員警初由後方發覺受處分人有未繫安全帶之嫌，復
      駕車至受處分人左方，再行確認，實無誤判之虞，受處分
      人所辯，在本案不能採用。
   (三)綜上所述，原處分機關依道路交通管理處罰條例第31條第1
     項規定，裁處受處分人1,500元罰鍰，於法並無不合。本件
     異議為無理由，應予駁回。
四、經查：
  (一)本案受處分人雖抗辯車輛如於行駛狀態下，不能自車外一目
    瞭然車內情形云云，而請求針對其所有之自小客車進行勘驗
    ，惟本案執勤警員於舉發違規當時所駕駛之巡邏警車，係先
    自受處分人之自小客車後方發現其有未繫安全帶情形，復與
    該車平行前進再行確認，而二車相距約莫50公分左右，且車
    速僅有30到40公里之間，又受處分人之車窗顏色係一般顏色
    ，後擋風玻璃亦為透明等情，業經證人乙○○於原審證述甚
    詳，並有卷附之調查筆錄在卷可稽（詳原審卷第17頁），核
    與證人即本案另名舉發警員丙○○所述一致（詳原審卷第26
    頁），據此，受處分人之自小客車縱處於行進狀態，然以二
    車距離之近，且車窗顏色非深，執勤員警自可從所乘坐之警
    車清楚目視受處分人車內情形，堪予認定，是以，應無再行
    勘驗受處分人自小客車之必要。況受處分人之自用小客車現
    狀是否與為警稽查時之狀態相同，本有疑義，而證人乙○○
    、丙○○又為前開證述，益徵勘驗受處分人之自小客車於本
    案真實之發現，並無所助益。
  (二)又交通勤務警察或依法令執行交通稽查任務人員，開單舉發
    違反道路交通管理處罰條例所列之違規事實，經公路主管機
    關或警察機關所為之裁決處罰，本質上為行政處分，係公務
    員基於職務上權力，依法就特定之具體事件所為具公法上效
    果之單方行政行為，基於公務員為公法上行為具有公信力之
    原則，該行政行為當可被推定為真正，其據以依法處分之事
    實認定亦為正確無誤。本此公信原則，乃立法者賦予行政機
    關制定違反道路交通事件統一裁罰標準及處理細則，使執勤
    警員得當機處分以達其維護交通秩序、安全之行政目的。次
    按執行交通勤務警察依法律規定掣單舉發違反道路交通管理
    處罰條例所列之違規事實，並由公路主管機關加以處罰，即
    係行政處分，受處分人不服公路主管機關所為之處罰，依道
    路交通管理處罰條例第87條之規定向管轄地方法院聲明異議
    ，自屬行政救濟程序，其舉證責任分配，應採民事訴訟上舉
    證責任分配原則，87年10月28日修正公布之行政訴訟法第13
    6條同揭此旨，而明文規定準用民事訴訟法第277條舉證責任
    分配之原則。從而，本件受處分人之違規事實既經執勤員警
    當場掣單舉發，且受處分人亦未能具體提出其他證據證明本
    件執勤警員確有捏造事實違法取締之情事，或於執行勤務過
    程中存有不合常情之處，是警員本其維護交通秩序、安全職
    責所為之本件攔停舉發，自應受到合法、正確之推定。據此
    ，受處分人所辯原審僅依警員所述證詞，而據以推測、認定
    本件違規事實云云，應無可採。
五、綜上所述，依上開卷附之證據資料，堪認受處分人本件行駛
    於道路而未繫安全帶之違規事實，灼然甚明。從而，原處分
    機關乃依道路交通管理處條例第31條第1項之規定裁處受處
    分人1,500元罰鍰，於法尚無不合。原審認原處分機關所為
    之裁處，並無違誤，因而駁回受處分人所提之聲明異議。本
    院經核，原裁定認事用法，均無不當。抗告意旨猶執前詞指
    摘原裁定不當，為無理由，應予駁回。
六、據上論結，應依道路交通案件處理辦法第26條，刑事訴訟法
    第412條，裁定如主文。
中    華    民    國    98    年    7     月    23    日
                  刑事第二庭  審判長法  官  葉居正
                                    法  官  吳勇輝
                                    法  官  洪碧雀
以上正本證明與原本無異。
不得再抗告。
                                    書記官  魏芝雯
中    華    民    國    98    年    7     月    23    日


司法院資訊處製作；財團法人民間司法改革基金會備份。
